臺灣板橋地方法院民事判決　　　　　　 100年度再易字第20號
再　審原告　廖啟光
　　　　　　廖日旺
訴訟代理人　李成功律師
再　審被告　謝宗明
上列當事人間確認通行權事件，再審原告對於中華民國99年9月
17日本院99年度簡上字第77號確定判決提起再審之訴，本院判決
如下：
    主  文
再審之訴駁回。
再審訴訟費用由再審原告負擔。
    事實及理由
一、本件再審原告起訴主張：(一)原確定判決係以推定新北市○○
    區○○街23號建物（下稱系爭建物）1至4樓之樓梯為建物之
    「共同部分」，且屬兩造及其他各樓層所有人「共有」為前
    提，確認再審被告就系爭建物1樓旁通往2樓之樓梯（下稱系
    爭樓梯）有通行權。惟據再審原告於民國100年6月30日（再
    審之訴狀誤載為100年7月30日）收受新北市政府工務局100
    年6月27日北工使字第1000422994號函（下稱工務局函）說
    明欄第3項記載：「查本案64使字第166號使用執照，經調閱
    原始竣工圖說，系爭樓梯為室內梯，又經調閱建物測量成果
    圖查詢資料，系爭樓梯為私人產權．．．」等語，可見系爭
    樓梯並非屬兩造及其他各樓層所有人共有，而為再審原告單
    獨所有，再審原告援引工務局函為證物，應可受較有利益之
    裁判，且原確定判決未察民法第799條已經修正，復未就新
    舊法之適用為任何論述，逕引修正前民法第799條而遽為權
    利義務之推定，適用法規顯有錯誤，爰於知悉原確定判決有
    民事訴訟法第496條第1項第13款、第1款再審事由之30日不
    變期間內提起再審之訴，求為將原確定判決廢棄，再審被告
    第一審之訴駁回。
二、按「再審之訴，應於三十日之不變期間內提起。前項期間，
    自判決確定時起算，判決於送達前確定者，自送達時起算；
    其再審之理由發生或知悉在後者，均自知悉時起算。但自判
    決確定後已逾五年者，不得提起」，民事訴訟法第500條第1
    項、第2項定有明文。又當事人以有同法第496條第1項第1款
    適用法規顯有錯誤之情形提起再審之訴，應認此項理由於裁
    判送達時當事人即可知悉，故計算是否逾30日之不變期間，
    應自裁判確定時起算，無同法第500條第2項再審理由知悉在
    後之適用（最高法院70年台再字第212號判例參照）。查再
    審原告主張於100年6月30日知悉原確定判決有民事訴訟法第
    496條第1項第13款、第1款再審事由，乃於30日不變期間內
    之100年7月20日提起再審之訴等情，業據提出再審之訴狀、
    工務局函為證（本院卷第3頁、第11頁），揆諸上開說明，
    其依民事訴訟法第496條第1項第13款規定提起之再審之訴，
    未逾30日之不變期間，應屬合法；惟依同條項第1款規定提
    起之再審之訴，因原確定判決於99年9月30日即寄存送達再
    審原告（原確定判決卷第100、101頁），顯已逾30日之不變
    期間，並不合法。
三、次按當事人發現未經斟酌之證物或得使用該證物者，以如經
    斟酌可受較有利益之裁判者為限，得以再審之訴對於確定終
    局判決聲明不服，民事訴訟法第496條第1項第13款定有明文
    。所謂當事人發見未經斟酌之證物，或得使用該證物，係指
    前訴訟程序事實審之言詞辯論終結前已存在之證物，因當事
    人不知有此致未經斟酌，現始知之；或雖知有此而不能使用
    ，現始得使用者而言。若在前訴訟程序事實審言詞辯論終結
    前，尚未存在之證物，本無所謂發見，自不得以之為再審理
    由（最高法院29年上字第1005號判例參照）。查再審原告所
    稱工務局函之證物，係於100年6月27日作成，在前訴訟程序
    言詞辯論終結前，尚未存在，依上開說明，本無所謂發見，
    自不得以之為再審理由，是再審原告依民事訴訟法第496條
    第1項第13款規定提起之再審之訴，顯無再審理由。
四、綜上所述，本件再審原告起訴主張原確定判決有民事訴訟法
    第496條第1項第1款之再審事由，並不合法；其主張原確定
    判決有同條項第13款之再審事由，顯無理由，爰不經言詞辯
    論，逕以判決駁回之。
據上論結，本件再審之訴為一部不合法，一部顯無理由，依民事
訴訟法第502條第2項、第78條，判決如主文。
中    華    民    國   100    年    11    月    23    日
                  民事第二庭  審判長法  官  張紫能
                                    法  官  楊千儀
                                    法  官  連士綱
上為正本係照原本作成。
本件不得上訴。
中    華    民    國   100    年    11    月    23    日
                                    書記官  吳俞玲